【裁判字號】    97,易,89
【裁判日期】    970703
【裁判案由】    業務侵占
【裁判全文】
臺灣高雄地方法院刑事判決                97年度易字第89號
公  訴  人  臺灣高雄地方法院檢察署檢察官
被      告  甲○○
                    （另案於臺灣屏東監獄執行中）
上列被告因業務侵占案件，經檢察官提起公訴（96年度偵緝字第
3823號），本院判決如下：
    主  文
甲○○犯業務侵占罪，累犯，處有期徒刑捌月。
    事  實
一、甲○○前於民國92年間，因竊盜案件，經本院判處有期徒刑
    3 月確定，於92年5 月29日易科罰金執行完畢。詎仍不知悔
    改，自96年5 月間某日起，擔任址設高雄縣旗山鎮○○○路
    200 巷22弄1 號「阡好食品有限公司」（下稱阡好公司）販
    賣豆腐食品送貨員，並向客戶收取貨款，於96年8 月16日8
    時30分許，駕駛阡好公司所有之車號6472-XC 號之自小貨車
    ，持收款單外出至高雄縣鳳山市向客戶「王清傳」收貨款新
    臺幣（下同）2960元，至高雄市某處向客戶「呂媽」收貨款
    1310 元 、向客戶「龍華」收貨款2100元、及向客戶「德發
    」收貨款1060元，共計7430元，惟甲○○收取上開款項後，
    竟意圖不法所有，未將貨款繳回阡好公司而侵占入己。嗣經
    阡好公司實際負責人乙○○，於96年8 月16日向甲○○要求
    繳回所收取之貨款未果，始知上情。
二、案經阡好公司訴由高雄縣政府警察局旗山分局報告臺灣高雄
    地方法院檢察署檢察官偵查起訴。
    理  由
一、證據能力之審酌：
(一)按「被告以外之人於審判外之言詞或書面陳述，除法律有規
    定者外，不得作為證據。」刑事訴訟法第159 條第1 項固定
    有明文。惟按「被告以外之人於審判外之陳述，雖不符前4
    條之規定，而經當事人於審判程序同意作為證據，法院審酌
    該言詞陳述或書面陳述作成時之情況，認為適當者，亦得為
    證據。當事人、代理人或辯護人於法院調查證據時，知有第
    159 條第1 項不得為證據之情形，而未於言詞辯論終結前聲
    明異議者，視為有前項之同意。」刑事訴訟法第159 條之5
    亦規定甚明。本件證人乙○○於警詢中之供述，雖屬被告以
    外之人於審判外之言詞陳述，惟被告於本院調查證據時，知
    有上情而未於言詞辯論終結前聲明異議，本院審酌該等陳述
    係執法機關依法定程序詢問而做成，並無何違法不當之處，
    亦無不足採信之情況，認以之做為證據，應屬適當，該等陳
    述應有證據能力。
(二)證人乙○○於偵訊中之證詞，亦屬被告以外之人於審判外之
    陳述，依刑事訴訟法第159 條第1 項之規定，本不得做為證
    據。惟按被告以外之人於偵查中向檢察官所為之陳述，除顯
    有不可信之情況者外，得為證據，刑事訴訟法第159 條之1
    第2項 定有明文。上開陳述均係在檢察官前所做成，並均有
    具結擔保其陳述之正確性，並無何顯不可信之情況，依前開
    法條意旨，自得做為證據。
(三)向客戶「王清傳」、「呂媽」、「龍華」及「德發」收款之
    收款單，乃係收款時製作之文書，乃屬書證，並非供述證據
    ，無傳聞法則之適用，且亦查無其他不得做為證據之事由，
    自有證據能力。
二、訊據被告對前開犯行均坦承不諱，並經證人即阡好公司實際
    負責人乙○○於本院審理中證稱：被告當日回公司後並未繳
    回貨款，經其詢問被告，被告才稱錢丟掉了，但被告並無任
    何緊張之神色，也未主動向公司報告，一副沒事的樣子，後
    來其就叫被告找人來處理，但只有1 位朋友來付了2000元，
    然後就找不到人，被告的老婆後來才說錢被被告花掉了等語
    明確，並有向客戶「王清傳」、「呂媽」、「龍華」及「德
    發」收款之收款單在卷可稽，足見被告出於任意性之自白與
    事實相符，本件事證明確，被告犯行應堪認定。
三、被告係阡好公司之送貨員，負責為該公司運送貨物及收取款
    項，自屬從事業務之人。是核被告所為，係犯刑法第336 條
    第2 項之業務侵占罪。被告係在每次收受款項後各別起意將
    款項侵占或係於收畢款項後起意1 次侵占入己，無從證明，
    本諸「罪證有疑利於被告」之原則，應認被告係收畢款項後
    1 次侵占入己，而屬單純一罪。被告有如事實欄所示之科刑
    、執行紀錄，有臺灣高等法院被告前案紀錄表在卷可稽，其
    於執行完畢5 年內故意再犯本件有期徒刑以上之罪，為累犯
    ，應依刑法第47條第1 項之規定加重其刑。爰審酌被告侵占
    業務上所持有之物，造成他人財產損害，且犯後始終否認犯
    行，直至最後辯論時方坦承犯行，態度難認良好，然所侵占
    之金額僅7430元，且已委請友人返還2000元，所造成之損害
    尚非甚鉅，及其犯罪之動機、目的、手段等一切情狀，量處
    如主文所示之刑。
據上論斷，應依刑事訴訟法第299 條第1 項前段，刑法第336 條
第2 項、第47條第1項，判決如主文。
本案經檢察官丙○○到庭執行職務。
中    華    民    國    97    年    7     月    3     日
                  刑事第九庭  審判長法  官   張世賢
                                    法  官   黃紀錄
                                    法  官   王奕勛
以上正本證明與原本無異。
如不服本判決應於收受本判決後10日內向本院提出上訴書狀，並
應敘述具體理由，如未敘述上訴理由者，應於上訴期間屆滿後20
日內補提理由書狀於本院（均須按他造當事人之人數附繕本）「
切勿逕送上級法院」。
中    華    民    國    97    年    7     月    7     日
                                    書記官   林晏光
附錄本案論罪科刑法條：
中華民國刑法第336條
對於公務上或因公益所持有之物，犯前條第1 項之罪者，處1 年
以上7 年以下有期徒刑，得併科5 千元以下罰金。
對於業務上所持有之物，犯前條第1 項之罪者，處6 月以上5 年
以下有期徒刑，得併科3 千元以下罰金。
前二項之未遂犯罰之。


司法院資訊處製作；財團法人民間司法改革基金會備份。
